【裁判字號】    97,再,22
【裁判日期】    971231
【裁判案由】    給付剩餘財產
【裁判全文】
臺灣高等法院臺中分院民事判決            97年度再字第22號
再審原告    戊○○
再審被告    乙○○
                        號
再審被告    丙○○
                        號
再審被告    丁○○
                        號
再審被告    甲○○
                        號
前列四人共同
訴訟代理人  林根煌律師
上列當事人間請求給付剩餘財產事件，再審原告對於民國97年3
月25日本院97年上更（一）字第9號確定判決提起再審，經本院
判決如下：
    主  文
再審之訴駁回。
再審訴訟費用由再審原告負擔。
    事實及理由
一、本件再審原告於原確定判決起訴主張：再審被告之被繼承人
    張寶清與再審原告曾於68年10月10日合夥，以福泉工程股份
    有限公司名義與行政院退除役官兵輔導委員會武陵農場簽立
    工程合約，承攬該農場國民旅社新建工程之水電部分，工程
    於69年10月ll日完工，合夥因合夥目的事業完成而了結，工
    程總價新台幣（下同）430萬元，追加工程款144,640元及投
    標的押標金40萬元，合計為4,844,640元，均遭張寶清領取
    完畢。嗣張寶清於88年l月26日死亡，其生前尚未與再審原
    告就上開合夥財產進行清算。再審原告就系爭工程支出材料
    及工資款2,405,345元、押標金317,100元，合計2,722,445
    元，張寶清支出材料及工資費732,107元、押標金82,900元
    ，合計815,007元，清算結果，再審原告可分配利潤653,594
    元、返還出資2,722,445元，再扣除張寶清生前已給付再審
    原告之288,103元，再審被告尚應連帶給付再審原告3,087,
    936元。故訴請命再審被告應與再審原告就張寶清所合夥承
    攬武陵農場新建水電工程之合夥財產進行清算；並應連帶給
    付再審原告3,087,936元及法定遲延利息。
二、原確定判決以：再審原告曾於76年間訴請張寶清給付工程款
    ，經台灣台中地方法院以76年度訴字第5064號及本院77年度
    上字第327號以合夥雙方財產尚未清算，再審原告不得訴請
    張寶清給付合夥財產為由，而駁回再審原告之請求確定。再
    審原告再於93年間訴請再審被告等清算合夥財產，經台灣台
    中地方法院以93年度訴字第612號判決認張寶清既已死亡，
    即生退夥效力，合夥僅餘再審原告一人，當然由再審原告進
    行清算程序，再審被告等不具合夥人身分等為由，而駁回再
    審原告之請求。本件再審原告請求再審被告等清算合夥財產
    ，惟上開台中地方法院93年度訴字第612號確定判決既已認
    定再審被告等無與再審原告清算合夥財產之義務，則再審原
    告與本院自均應受上開台中地方法院93年度訴字第612號確
    定判決之拘束，再審原告就此合夥財產清算之請求不得再為
    主張。另再審原告主張就系爭工程共支出工資及材料費用
    2,405,345元，伊對合夥出資2,405,345元，扣除張寶清生前
    已支付288,103元，再審被告尚應返還2.117,242元等情，則
    為台灣台中地方法院76年度訴字第5064號及本院77年度上字
    第327號給付工程款之確定判決中所裁判，並認定再審原告
    對張寶清無上開工資及材料費2,287,127元請求權存在。再
    審原告於本件自應受上開認定之拘束，不得再為相左之主張
    。另其所舉之証人吳月嬌、魏哲男、涂永豐之証述及其所提
    出之支票付款明細表、現金支出明細表等，均不能認再審原
    告確有支出工資及材料費2,405,345元。又系爭工程依台中
    地院76年度訴字第5064號判決所示，再審原告主張由伊負責
    水電工程技術事務，張寶清負責支付工資及材料費。張寶清
    於領取每期工程款後，均與再審原告進行會算，扣除張寶清
    多墊之工資及材料費748,584元，雙方各得1,848,028元。再
    審原告主張合夥可請求分配利潤653,594元部分，已包含於
    張寶清所支付再審原告之l,848,028元範圍。僅再審原告主
    張其代墊押標金部分317,100元，張寶清尚未返還一節，堪
    予採信，故判令再審被告等應連帶給付再審原告317,100元
    及法定遲延利息，而駁回再審原告其餘之請求。
三、本件再審原告提起再審之訴以：原確定判決理由欄第五項（
    二）認定再審原告不得向張寶清訴請給付工資及材料費用
    2,287,127元之理由為引用台灣台中地方法院76年度訴字第
    5064號民事判決曾記載再審原告自張寶清處領得1,848,028
    元。然該台中地方法院76年度訴字第5064號判決，已經鈞院
    以77年度上字第327號判決以合夥尚未經清算之程序，而認
    合夥人不得請求合夥財產之分析為由而廢棄，並駁回再審原
    告在第一審之訴及假執行之聲請，此乃純就程序上駁回再審
    原告之請求，並未就實体上有無剩餘財產分配請求權作終局
    判斷。原確定判決忽視判決理由意旨，並割裂予以錯誤引用
    ，其適用民事訴訟法第222條第l項、第400條第l項規定不當
    ，致其認定事實錯誤而影響判決之適用法律，爰依民事訴訟
    法第496條第l項第l款提起再審之訴，訴請：（一）原確定
    判決關於駁回再審被告應連帶給付再審原告超過317,100元
    之部分應予廢棄。（二）廢棄部分應改判再審被告應連帶給
    付再審原告2,770,836元及自民國（下同）94年l月18日起至
    清償日止，按年息5％計算之利息。
四、按適用法規顯有錯誤者，得以再審之訴對於確定判決聲明不
    服。固為民事訴訟法第496條第l項第l款所明定。惟當事人
    已依上訴主張其事由，或知其事由而不為主張者，不在此限
    。亦為該條第l項但書所明定。蓋就該條款所列再審事由，
    既已於前訴訟程序依上訴主張，已為攻擊防禦方法，其主張
    之當否，應由上訴審法院判斷，自不許其仍據以對之提起再
    審之訴之餘地。本件再審原告對於本院確定判決之97年度上
    更（一）字第9號提起第三審上訴，亦以該確定判決認再審
    原告已就張寶清處領得1,848,028元與雙方於張寶清向行政
    院退除役官兵輔導委員會武陵農場領得工程款後，雙方有會
    算一節有既判力，惟上開本院77年上字第327號事件並未經
    言詞辯論，原審誤認此程序上之駁回再審原告之訴，為有既
    判力，則適用法規顯有錯誤云云。為其上訴三審之理由（見
    調閱之最高法院97年度台上字第1788號卷第l9、20頁）。經
    最高法院以此係事實認定問題而裁定駁回再審原告之上訴。
    稽之首開說明，再審原告再執相同之理由提起本件再審，其
    本件再審之訴自無理由，應予駁回。
五、據上論結，本件再審之訴為無理由，依民事訴訟法第78條，
    判決如主文。
中    華    民    國    97    年    12    月    31    日
                  民事第六庭    審判長法  官  袁再興
                                      法  官  陳賢慧
                                      法  官  吳惠郁
以上正本係照原本作成。
如對本判決上訴，須於收受判決送達後20日內向本院提出上訴書
狀，其未表明上訴理由者，應於提出上訴後20日內向本院提出上
訴理由書（須按他造人數附具繕本）。
上訴時應提出委任律師為訴訟代理人之委任狀。具有民事訴訟法
第466條之1第1項但書或第2項之情形為訴訟代理人者，另應附具
律師及格證書及釋明委任人與受任人有該條項所定關係之釋明文
書影本。
                                      書記官  江玉萍
中    華    民    國    98    年    1     月    6     日
                                                      Ｍ


司法院資訊處製作；財團法人民間司法改革基金會備份。
